【裁判字號】    95,訴,435
【裁判日期】    951106
【裁判案由】    毒品危害防制條例
【裁判全文】
臺灣基隆地方法院刑事判決               95年度訴字第435號
公  訴  人  臺灣基隆地方法院檢察署檢察官
被      告  乙○○
指定辯護人  張凱輝律師
上列被告因毒品危害防制條例案件，經檢察官提起公訴（95年度
偵字第1013號），本院判決如下：
    主  文
乙○○共同連續販賣第一級毒品，處有期徒刑柒年貳月，犯罪所
得新臺幣捌仟元沒收之，如全部或一部不能沒收時，以其財產抵
償之。又共同連續販賣第二級毒品，處有期徒刑年捌月，犯罪
所得新臺幣貳萬肆仟元沒收之，如全部或一部不能沒收時，以其
財產抵償之。應執行有期徒刑拾年陸月，犯罪所得新臺幣萬貳
仟元沒收之，如全部或一部不能沒收時，以其財產抵償之。
    事  實
一、乙○○明知海洛因、安非他命係毒品危害防制條例所列之第
    一級毒品及第二級毒品，不得販賣，且明知甲○○（其所涉
    販賣第一級毒品及第二級毒品罪嫌，業經本院另案分別判處
    有期徒刑13年、6年，現由臺灣高等法院審理中）在從事第
    一級毒品海洛因及第二級毒品安非他命之營利販賣行為，因
    身染毒癮，為無償取得甲○○所提供之毒品施用，竟與甲○○分別基於意圖營利而共同販賣第一級毒品海洛因及第二級
    毒品安非他命之概括犯意，由甲○○與買主聯繫購買數量、
    價格、交付地點後，再由甲○○在其基隆市○○街38號6樓
    住處，將買主欲購買之毒品交與乙○○或由乙○○自行在甲○○上開住處內秤計買主欲購買毒品之數量後，由乙○○單
    獨前往約定地點將毒品交付買主之方式，共同連續販賣第一
    級毒品海洛因及第二級毒品安非他命各2次（詳細販賣之時
    間、地點、對象、數量、價格、方式及所得如附表一、二所
    示）。嗣經警方依法對甲○○進行通訊監察，而循線查獲上
    情。
二、案經基隆市警察局移送臺灣基隆地方法院檢察署檢察官偵查
    起訴。
    理  由
壹、證據能力方面：
一、按被告以外之人於審判外之言詞或書面陳述，除法律有規定
    者外，不得作為證據，刑事訴訟法第159條第1項固定有明文
    。惟被告以外之人於審判外之陳述，雖不符第159條之1至第
    159條之4之規定，而經當事人於審判程序同意作為證據，法
    院審酌該言詞陳述或書面陳述作成時之情況，認為適當者，
    亦得為證據；當事人、代理人或辯護人於法院調查證據時，
    知有第159條第1項不得為證據之情形，而未於言詞辯論終結
    前聲明異議者，視為有前項之同意，同法第159條之5定有明
    文。查本案於本院準備程序時，被告及其辯護人就本院下列
    所引被告以外之人於審判外之言詞或書面陳述均同意作為證
    據，且迄至本院審理調查證據時亦未爭執上開證據之證據能
    力，本院審酌該等言詞陳述或書面陳述作成時之情況，並無
    非法取得等不適當之情形，且經本院於審判期日依法進行證
    據之調查、辯論，被告於訴訟上之程序權，已受保障，依刑
    事訴訟法第159條之5之規定，自有證據能力。
二、又甲○○所使用之0000000000號行動電話門號通話之監聽譯
    文，係實施刑事訴訟程序之公務員依法監聽所取得之證據，
    有臺灣地方法院檢察署檢察官核發之94年度基檢清勤聲監字
    第111號、94年基檢清勤聲監續字第130號通訊監察書影本在
    卷可稽，此依法定程序取得之證據，當有證據能力，合先敘
    明。
貳、實體方面：
一、認定事實所憑之證據及理由
  (一)上揭事實，業據被告乙○○於本院審理時供承不諱（見本院
    95年10月17日審判筆錄第11頁），核與證人甲○○於偵查及
    本院審理時證述之情節相符（見偵查卷第81至82頁、本院95
    年9月19日審判筆錄），且戊○○係於附表一、二所示時間
    與甲○○聯繫購買海洛因、安非他命事宜後，由被告將戊○○欲購買如附表一、二所示數量之海洛因、安非他命交與戊○○，另由戊○○將購買金錢交付甲○○等情，亦據證人戊○○於本院審理時證述甚詳（見本院95年10月17日審判筆錄
    第7至8頁），復有甲○○使用之0000000000號之行動電話門
    號通話之監聽譯文在卷可稽，堪認被告之自白與事實相符。
  (二)至被告之指定辯護人雖以被告與甲○○間無預先謀議，僅係
    臨時受甲○○所託而順便將毒品交與戊○○及丁○○，既未
    向該二人收取價金，亦未向販毒之甲○○分取利潤，尚難與
    甲○○以販賣第一級毒品及第二級毒品共同正犯論處，應僅
    成立幫助犯云云。惟按凡以自己犯罪之意思而參與犯罪，不
    論其所參與者，是否犯罪構成要件之行為，皆為刑法第28條
    所規定之正犯，固不待言，即以幫助他人犯罪之意思而參與
    犯罪，其所參與者，苟係犯罪構成要件之行為，亦為共同正
    犯，必以幫助他人犯罪之意思而參與犯罪，其所參與者又為
    犯罪構成要件以外之行為，始為刑法第30條第1項所規定之
    從犯。又刑法上所謂販賣行為，係指以營利為目的，有償轉
    讓，將商品購入或賣出，有一於此，犯罪即為完成，故交付
    商品與收取價金，均屬販賣犯罪之構成要件行為，縱以幫助
    他人營利犯罪之意思，而有參與交付買賣標的物、收取貨款
    之販賣要件行為，自應論以共同正犯而非從犯（最高法院84
    年度臺上字第5647號判決意旨參照）。查被告係於附表一、
    二所示時、地將甲○○欲販賣與戊○○、丁○○之海洛因、
    安非他命交付戊○○、丁○○等情，業已認定如前述，且被
    告於94年初認識甲○○後，就知悉甲○○在販賣海洛因及安
    非他命，業據證人甲○○於本院審理時證述甚詳（見本院95
    年9月19日審判筆錄第8頁），被告於本院審理時亦供承：其
    將海洛因、安非他命交與戊○○，以及將安非他命交與丁○○時，均知悉所交付者為海洛因及安非他命，且知悉甲○○
    託其交付戊○○、丁○○之上開毒品係甲○○欲販賣給戊○○及丁○○之物等語（見本院95年10月17日審判筆錄第11頁
    ），是縱被告主觀上係基於幫助甲○○販賣之犯意，其於知
    悉甲○○欲販賣毒品與戊○○、丁○○之情況下，猶實施交
    付毒品與買受者之販賣毒品構成要件行為，依前揭說明，仍
    應論以共同正犯，是被告指定辯護人前揭所辯，並不足採。
  (三)綜上所述，本案事證明確，被告犯行堪以認定，應依法論科
    。
二、論罪科刑
  (一)按海洛因、安非他命，分別為毒品危害防制條例第2條第2項
    第1款、第2款所規定之第一級、第二級毒品，被告予以販賣
    ，核其所為，係犯毒品危害防制條例第4條第1項販賣第一級
    毒品罪及同條例第2項之販賣第二級毒品罪。其持有第一級
    毒品海洛因及第二級毒品安非他命，係為販賣，此持有之低
    度行為，應為高度之販賣第一級毒品、第二級毒品所吸收，
    不另論罪。
  (二)按行為後法律有變更者，適用行為時之法律。但行為後之法
    律有利於行為人者，適用最有利於行為人之法律，94年2月2
    日修正公布，並自95年7月1日施行之刑法（下稱新法；修正
    前刑法下稱舊法）第2條第1項定有明文，此項規定，係規範
    行為後法律變更所生新舊法律比較適用之準據法，於新法施
    行後，自應適用此規定，為「從舊從輕」之比較。查被告行
    為後，上述毒品危害防制條例之規定雖未修正，惟上述條文
    之法定本刑均罰金刑，毒品危害防制條例第4條第1項之法定
    本刑並有死刑、無期徒刑（同條例第4條第2項有無期徒刑）
    ，且上開法律就法定本刑之加減、罰金之最低數額等均未規
    定，依刑法第11條規定應適用刑法之規定，而刑法罰金刑之
    最低數額、加減規定、死刑及無期徒刑之減輕規定均有如附
    表所示之修正，且刑法業已刪除連續犯之規定，自應依新法
    第2條第1項規定，為「從舊從輕」之比較，並綜合全部罪刑
    之結果比較新舊法如附表三所示。
  (二)被告與甲○○就上開販賣行為，有犯意聯絡及行為分擔，應
    論以共同正犯｛查被告行為後，新法第28條雖將舊法之「實
    施」修正為「實行」，其中「實施」一語，涵蓋陰謀、預備
    、著手及實行之概念在內，其範圍較廣；「實行」則著重於
    直接從事構成犯罪事實之行為，其範圍較狹；二者之意義及
    範圍固有不同，但本案被告與上述共犯係屬共同實行犯罪，
    故不論依舊法或新法之第28條規定，均應論以共同正犯，對
    被告並無有利或不利之影響，亦即此部分法條文字修改，與
    本案之共犯型態無涉，自無適用新法第2條第1項之規定比較
    新舊法，應逕依新法第28條規定論以共同正犯，參見最高法
    院95年度臺上字第5589號判決｝。
  (三)被告先後各2次販賣及轉讓第一級毒品、販賣第二級毒品之
    犯行，均時間緊接，所犯均係犯罪構成要件相同之罪，顯係
    基於概括犯意為之，為連續犯，應依舊法第56條之規定各論
    以一販賣第一級毒品罪及一販賣第二級毒品罪，並分別加重
    其刑（其中販賣第一級毒品之法定本刑為死刑、無期徒刑部
    分及販賣第二級毒品之法定刑為無期徒刑部分，依法不得加
    重，故僅就有期徒刑及得併科之罰金刑加重其刑）。
  (四)又被告所犯上開2罪，犯意各別，罪名互異，應予分論併罰
    。
  (五)再本件被告係因身染毒癮，為無償取得毒品施用而販賣第一
    級毒品海洛因及安非他命，其販賣之對象僅2人，販賣次數
    、數量及所得均非鉅，且被告非本案販賣之主導者，僅係擔
    任交付毒品跑腿之角色，其惡性及犯罪情節較諸主謀者、大
    量走私進口或長期販賣毒品之「大盤」、「中盤」毒販有重
    大差異，其復於犯後坦承犯行，衡情即使論以法定最輕本刑
    無期徒刑（販賣第一級毒品部分）、7年以上有期徒刑（販
    賣第二級毒品），猶屬法重情輕，爰依刑法第59條規定，就
    其所犯上開二罪予以酌量減輕其刑。
  (六)公訴人雖未就被告於94年6月間另1次販賣第一級毒品與戊○○部分提起公訴，惟此部分犯罪事實業據蒞庭檢察官當庭補
    充，且與已起訴之販賣第一級毒品罪部分，有連續犯之裁判
    上一罪關係，業如前述，為起訴效力所及，本院自得併予審
    理。
  (七)爰審酌被告未曾受有期徒刑以上刑之宣告，素行尚可（參臺
    灣高等法院被告前案紀錄表），其因染毒癮，為無償取得毒
    品施用而販賣第一級毒品海洛因及安非他命之動機、所參與
    共同販賣第一級毒品海洛因、安非他命之數量非鉅，暨其非
    本案主謀者，僅參與本案交付毒品及獲得無償施用毒品之利
    益等犯罪情節、犯後坦承犯行之態度等一切情狀，就其所犯
    上開2罪，分別量處如主文所示之刑，並依舊法第51條第5款
    就被告所犯上開2罪，定其應執行之刑。
  (八)沒收之諭知：
    按共同正犯，應對犯罪之全部事實負責，就所得財物，應合
    併計算，全部追繳沒收或發還，始為適法（最高法院86年度
    臺上字第7188號判決意旨參照）。本件被告販賣第一級毒品
    海洛因及第二級毒品安非他命雖無所得，惟其共犯甲○○既
    獲得如附表一、二所示之利益，自應予以追繳沒收，故共犯
    甲○○販賣第一級毒品海洛因所得新臺幣（下同）8,000元
    及販賣第二級毒品安非他命所得24,000元，總計32,000元，
    應依毒品危害防制條例第19條第1項規定諭知沒收，如全部
    或一部不能沒收時，以其財產抵償之。
三、公訴意旨另以：被告與甲○○基於販賣第二級毒品之犯意聯
    絡及行為分擔，由甲○○於95年6月14日將欲販售之第二級
    毒品安非他命交給乙○○，再由乙○○持往轉交與真實姓名
    年籍不詳之人，因認被告此部分亦涉有毒品危害防制條例第
    4條第2項之販賣第一級毒品罪嫌。惟按犯罪事實應依證據認
    定之，無證據不得認定犯罪事實；被告之自白，不得作為有
    罪判決之唯一證據，仍應調查其他必要之證據，以察其是否
    與事實相符，刑事訴訟法第154條第2項、第156條第2項定有
    明文。查被告於本院審理時，固就公訴人起訴之此部分犯行
    供承不諱，惟該真實姓名年籍不詳之人究指何人，依全卷資
    料無從得知，公訴人亦未提供該人之年籍資料供本院傳訊，
    故此部分除被告單一之自白外，查無其他積極之證據足以證
    明被告有此部分之犯行，此部分犯行即屬不能證明，惟公訴
    人認此部分犯行與前揭論罪科刑部分有連續犯之裁判上一罪
    關係，爰不另為無罪之諭知，附此敘明。
據上論斷，應依刑事訴訟法第299條第1項前段，毒品危害防制條
例第4條第1項、第2項、第19條第1項，刑法第11條、第2條第1項
、第28條、第56條（修正前）、第59條、第51條第5款（修正前
），判決如主文。
本案經檢察官丙○○到庭執行職務。
中    華    民    國    95    年    11     月    6    日
                  刑事第四庭審判長法  官  鄭景文
                                  法  官  曾雨明
                                  法  官  王美婷
以上正本證明與原本無異。
對於本件判決如有不服，應於收受送達後10日內，向本院提出上
訴書狀，上訴於臺灣高等法院，並按他造當事人之人數附具繕本
。
中    華    民    國    95    年    11    月    6     日
                                  書記官  劉珍珍
附錄本案論罪科刑法條：
毒品危害防制條例第4條第1項、第2項
製造、運輸、販賣第一級毒品者，處死刑或無期徒刑；處無期徒
刑者，得併科新臺幣 1 千萬元以下罰金。
製造、運輸、販賣第二級毒品者，處無期徒刑或 7 年以上有期徒
刑，得併科新臺幣 7 百萬元以下罰金。
附表一：販賣第一級毒品海洛因部分
┌─────┬──────┬────┬───────┬─────┬───────┐
│ 販賣時間 │  販賣地點  │販賣對象│販賣次數、數量│ 販賣所得 │  販賣方式    │
│          │            │        │及價格        │          │              │
├─────┼──────┼────┼───────┼─────┼───────┤
│94年6月間 │基隆市○○街│戊○○（│2次，每次4分之│ 8,000元  │由甲○○與劉文│
│          │38號地下室  │綽號「文│1錢，價格4,000│          │龍聯繫購買海洛│
│          │            │龍（文良│元            │          │因之數量、價格│
│          │            │）」    │              │          │及交付地點後，│
│          │            │        │              │          │再由甲○○在其│
│          │            │        │              │          │基隆市○○街38│
│          │            │        │              │          │號6樓將戊○○ │
│          │            │        │              │          │欲購買左列數量│
│          │            │        │              │          │之海洛因交與林│
│          │            │        │              │          │燦燃，由乙○○│
│          │            │        │              │          │單獨前往左列地│
│          │            │        │              │          │點將海洛因交與│
│          │            │        │              │          │戊○○，價金部│
│          │            │        │              │          │分則另由甲○○│
│          │            │        │              │          │向戊○○收取。│
├─────┴──────┴────┴───────┴─────┴───────┤
│販賣所得合計：8,000元                                                         │
└───────────────────────────────────────┘
附表二：販賣第二級毒品安非他命部分
┌──┬─────┬──────┬────┬───────┬─────┬───────┐
│編號│ 販賣時間 │  販賣地點  │販賣對象│販賣次數、數量│ 販賣所得 │  販賣方式    │
│    │          │            │        │及價格        │          │              │
├──┼─────┼──────┼────┼───────┼─────┼───────┤
│ 一 │94年6月間 │基隆市○○街│丁○○（│1次，1兩，21, │ 21,000元 │由甲○○與楊麗│
│    │          │38號山海關社│綽號「小│000元         │          │秋聯繫購買安非│
│    │          │區大門附近  │秋」）  │              │          │他命之數量、價│
│    │          │            │        │              │          │格及交付地點後│
│    │          │            │        │              │          │，再由甲○○在│
│    │          │            │        │              │          │其基隆市○○街│
│    │          │            │        │              │          │38號6樓住處將 │
│    │          │            │        │              │          │丁○○欲購買左│
│    │          │            │        │              │          │列數量之安非他│
│    │          │            │        │              │          │命交與乙○○，│
│    │          │            │        │              │          │由乙○○單獨前│
│    │          │            │        │              │          │往左列地點將安│
│    │          │            │        │              │          │非他命交與楊麗│
│    │          │            │        │              │          │秋，價金部分則│
│    │          │            │        │              │          │另由甲○○向楊│
│    │          │            │        │              │          │麗秋收取。    │
│    │          │            │        │              │          │              │
├──┼─────┼──────┼────┼───────┼─────┼───────┤
│ 二 │94年6月13 │基隆市○○街│戊○○  │1次，3克，3,  │ 3,000元  │由甲○○與劉文│
│    │日        │38號對面同屬│        │000元         │          │龍聯繫購買安非│
│    │          │山海關社區之│        │              │          │他命之數量、價│
│    │          │大樓1樓     │        │              │          │格及交付地點後│
│    │          │            │        │              │          │，再由甲○○以│
│    │          │            │        │              │          │電話告知乙○○│
│    │          │            │        │              │          │，由乙○○在周│
│    │          │            │        │              │          │志信基隆市觀海│
│    │          │            │        │              │          │街38號6樓住處 │
│    │          │            │        │              │          │內秤取戊○○欲│
│    │          │            │        │              │          │購買左列數量之│
│    │          │            │        │              │          │安非他命後，單│
│    │          │            │        │              │          │獨持往左列地點│
│    │          │            │        │              │          │將安非他命交與│
│    │          │            │        │              │          │戊○○，價金部│
│    │          │            │        │              │          │分則另由甲○○│
│    │          │            │        │              │          │向戊○○收取。│
├──┴─────┴──────┴────┴───────┴─────┼───────┤
│販賣所得合計：24,000元                                              │              │
└──────────────────────────────────┴───────┘
附表三
┌──┬───────────┬───────────┬──────┬─────────┐
│編號│     舊法規定         │      新法規定        │比較後應適法│    理由及根據    │
│    │                      │                      │之法律      │                  │
├──┼───────────┼───────────┼──────┼─────────┤
│ 1  │第33條第5 款          │第33條第5 款          │舊法第33條第│1.新法第33條第5款 │
│    │罰金：1元以上。       │罰金：新臺幣1,000 元以│5款         │  規定罰金刑為新臺│
│    │                      │上，以百元計算之。    │            │  幣1,000 元以上，│
│    │                      │                      │            │  以百元計算之，新│
│    │                      │                      │            │  法施行後，應依新│
│    │                      │                      │            │  法第2條 第1 項之│
│    │                      │                      │            │  規定，適用最有利│
│    │                      │                      │            │  於行為人之法律（│
│    │                      │                      │            │  最高法院95年度第│
│    │                      │                      │            │  8 次刑事庭會議決│
│    │                      │                      │            │  議三(一)1.參照）。│
│    │                      │                      │            │2.舊法第33條第5款 │
│    │                      │                      │            │  所規定之罰金最低│
│    │                      │                      │            │  數額，依現行法規│
│    │                      │                      │            │  所定貨幣單位折算│
│    │                      │                      │            │  新臺幣條例第2條 │
│    │                      │                      │            │  所定比例換算結果│
│    │                      │                      │            │  ，為銀元1元即新 │
│    │                      │                      │            │  臺幣3元以上；惟 │
│    │                      │                      │            │  依新法第33條規定│
│    │                      │                      │            │  ，則為新臺幣1,00│
│    │                      │                      │            │  0元以上，比較結 │
│    │                      │                      │            │  果，新法並未有利│
│    │                      │                      │            │  於被告，依刑法第│
│    │                      │                      │            │  2條第1項之規定，│
│    │                      │                      │            │  自應適用行為時之│
│    │                      │                      │            │  舊法定本件罰金刑│
│    │                      │                      │            │  之最低數額。    │
│    │                      │                      │            │                  │
├──┼───────────┼───────────┼──────┼─────────┤
│ 2  │第56條                │業已刪除              │舊法第56條  │1.連續數行為而犯同│
│    │連續數行為而犯同一之罪│                      │            │  一之罪名，均在新│
│    │名者，以一罪論。但得加│                      │            │  法施行前者，新法│
│    │重其刑至二分之一。    │                      │            │  施行後，應依新法│
│    │                      │                      │            │  第2條第1項之規定│
│    │                      │                      │            │  ，適用最有利於行│
│    │                      │                      │            │  為人之法律（最高│
│    │                      │                      │            │  法院95年度第8次 │
│    │                      │                      │            │  刑事庭會議五(四)1.│
│    │                      │                      │            │  參照）。        │
│    │                      │                      │            │2.新法刪除連續犯之│
│    │                      │                      │            │  規定後，連續數行│
│    │                      │                      │            │  為而犯同一之罪名│
│    │                      │                      │            │  者，即無從以一罪│
│    │                      │                      │            │  論，而需數罪併罰│
│    │                      │                      │            │  ，故比較結果，新│
│    │                      │                      │            │  法並未有利於被告│
│    │                      │                      │            │  ，依刑法第2條第 │
│    │                      │                      │            │  1項規定，本案之 │
│    │                      │                      │            │  販賣第一級毒品及│
│    │                      │                      │            │  販賣第二級毒品犯│
│    │                      │                      │            │  行既有連續數行為│
│    │                      │                      │            │  而犯同一罪名之情│
│    │                      │                      │            │  形，自應適用舊法│
│    │                      │                      │            │  第56條規定，依連│
│    │                      │                      │            │  續犯各以一罪論，│
│    │                      │                      │            │  並分別加重其刑。│
│    │                      │                      │            │                  │
├──┼───────────┼───────────┼──────┼─────────┤
│ 3  │第64條第2項           │第64條第2項           │舊法第64條第│1.新法施行前，犯法│
│    │死刑減輕者，為無期徒刑│死刑減輕者，為無期徒刑│2項         │  定本刑為死刑、無│
│    │，或為15年以下12年以上│。                    │            │  期徒刑之罪，有減│
│    │有期徒刑。            │                      │            │  輕其刑之原因者，│
│    │                      │                      │            │  新法施行後，應依│
│    │第65條第2項           │第65條第2項           │舊法第65條第│  新法第2條第1項之│
│    │無期徒刑減輕者，為7年 │無期徒刑減輕者，為20年│2項         │  規定，適用最有利│
│    │以上有期徒刑。        │以下15年以上有期徒刑。│            │  於行為人之法律（│
│    │                      │                      │            │  最高法院95年第8 │
│    │                      │                      │            │  次刑事庭會議六(五)│
│    │                      │                      │            │  參照）。        │
│    │                      │                      │            │2.本件販賣第一級毒│
│    │                      │                      │            │  品罪之法定本刑為│
│    │                      │                      │            │  死刑及無期徒刑，│
│    │                      │                      │            │  販賣第二級毒品罪│
│    │                      │                      │            │  之法定本刑有無期│
│    │                      │                      │            │  徒刑，且均經依刑│
│    │                      │                      │            │  法第59條規定酌減│
│    │                      │                      │            │  ，依舊法死刑減輕│
│    │                      │                      │            │  後，為15年以下12│
│    │                      │                      │            │  年以上有期徒刑，│
│    │                      │                      │            │  依新法則為無期徒│
│    │                      │                      │            │  刑；依舊法無期徒│
│    │                      │                      │            │  刑減輕後，為7年 │
│    │                      │                      │            │  以上有期徒刑，依│
│    │                      │                      │            │  新法則為20年以下│
│    │                      │                      │            │  15 年以上有期徒 │
│    │                      │                      │            │  刑，故比較新舊法│
│    │                      │                      │            │  結果，以舊法對被│
│    │                      │                      │            │  告為有利，亦即新│
│    │                      │                      │            │  法並未有利於被告│
│    │                      │                      │            │  ，應適用舊法之規│
│    │                      │                      │            │  定。            │
├──┼───────────┼───────────┼──────┼─────────┤
│ 4  │第67條                │第67條                │舊法第68條  │1.新法施行前，法定│
│    │有期徒刑加減者，其最高│有期徒刑或罰金加減者，│            │  罰金刑有加減之原│
│    │度及最低度同加減之。  │其最高度及最低度同加減│            │  因者，新法施行後│
│    │                      │之。                  │            │  ，應依新法第2 條│
│    │第68條                │第68條                │            │  第1 項之規定，適│
│    │拘役或罰金加減者，僅加│拘役加減者，僅加減其最│            │  用最有利於行為人│
│    │減其最高度。          │高度。                │            │  之法律（最高法院│
│    │                      │                      │            │  95年度第8次刑事 │
│    │                      │                      │            │  庭會議決議六(六)參│
│    │                      │                      │            │  照）。          │
│    │                      │                      │            │2.查本案有法定罰金│
│    │                      │                      │            │  刑之加重及減輕原│
│    │                      │                      │            │  因（即成立連續犯│
│    │                      │                      │            │  及刑法第59條酌減│
│    │                      │                      │            │  其刑），就加重規│
│    │                      │                      │            │  定而言，因新法就│
│    │                      │                      │            │  罰金刑亦有加重規│
│    │                      │                      │            │  定，舊法則無，故│
│    │                      │                      │            │  以舊法對被告有利│
│    │                      │                      │            │  ；就減輕規定而言│
│    │                      │                      │            │  ，因新法就罰金之│
│    │                      │                      │            │  最低度亦予減輕，│
│    │                      │                      │            │  舊法則無，比較結│
│    │                      │                      │            │  果新法對被告較為│
│    │                      │                      │            │  有利，為免法律割│
│    │                      │                      │            │  裂適用，經綜合全│
│    │                      │                      │            │  部罪刑比較結果，│
│    │                      │                      │            │  仍應適用舊法（詳│
│    │                      │                      │            │  如後述）。      │
│    │                      │                      │            │                  │
├──┼───────────┼───────────┼──────┼─────────┤
│ 5  │第51條第5款           │第51條第5款           │舊法第51條第│1.新法第51條第5款 │
│    │數罪併罰，分別宣告其罪│數罪併罰，分別宣告其罪│5款         │  提高多數有期徒刑│
│    │之刑，依左列各款定其應│之刑，依下列各款定其應│            │  合併應執行之刑不│
│    │執行者：．．．五、宣告│執行者：．．．五、宣告│            │  得逾30年，新法施│
│    │多數有期徒刑者，於各刑│多數有期徒刑者，於各刑│            │  行後，應依新法第│
│    │中之最長期以上，各刑合│中之最長期以上，各刑合│            │  2條第1項之規定，│
│    │併之刑期以下，定其刑期│併之刑期以下，定其刑期│            │  適用最有利於行為│
│    │。但不得逾20年。      │。但不得逾30年。      │            │  人之法律（同上決│
│    │                      │                      │            │  議五(一)參照）。  │
│    │                      │                      │            │2.多數有期徒刑定應│
│    │                      │                      │            │  執行刑依舊法不得│
│    │                      │                      │            │  逾20年，依新法不│
│    │                      │                      │            │  得逾30年，故新法│
│    │                      │                      │            │  並未有利於被告，│
│    │                      │                      │            │  應適用舊法之規定│
│    │                      │                      │            │  。              │
├──┴───────────┴───────────┴──────┴─────────┤
│結論：為免法律割裂適用，比較時應就罪刑有關之共犯、未遂犯、想像競合犯、牽連犯、連續犯、│
│結合犯，以及累犯加重、自首減輕暨其他法定加減原因（如身分加減）與加減例等一切情形，綜其│
│全部罪刑之結果而為比較（最高法院95年度第8次刑事庭會議決議一(四)參照），故本案經綜合全部 │
│罪刑比較結果，以上新法並未較有利於被告，故本件應適用舊法第33條第5款、第56條、第64條第 │
│2項、第65條第2項、第68條、第51條第5款，決定本件法定罰金刑之最低數額、加減、法定死刑及 │
│無期徒刑之減輕、定應執行刑，並論以連續犯。                                            │
└───────────────────────────────────────────┘


司法院資訊處製作；財團法人民間司法改革基金會備份。
